【裁判字號】    98,上訴,3755
【裁判日期】    981117
【裁判案由】    毒品危害防制條例
【裁判全文】
臺灣高等法院刑事判決                98年度上訴字第3755號
上  訴  人
即  被  告  甲○○
選任辯護人  徐建弘律師
上列上訴人因違反毒品危害防制條例案件，不服臺灣桃園地方法
院98年度訴字第493 號，中華民國98年8 月5 日第一審判決（起
訴案號：臺灣桃園地方法院檢察署98年度偵字第8589號），提起
上訴，本院判決如下：
    主  文
原判決撤銷。
甲○○販賣第三級毒品，處有期徒刑貳年捌月。未扣案之門號0
000000000號行動電話（含SIM 卡）沒收之，如全部或
一部不能沒收時，追徵其價額；未扣案之犯罪所得新臺幣捌佰元
沒收之，如全部或一部不能沒收時，以其財產抵償之；又販賣第
三級毒品，處有期徒刑貳年拾月。未扣案之門號0000000
000號行動電話（含SIM 卡）沒收之，如全部或一部不能沒收
時，追徵其價額；未扣案之犯罪所得新臺幣壹仟貳佰元沒收之，
如全部或一部不能沒收時，以其財產抵償之；又販賣第三級毒品
，處有期徒刑貳年陸月。未扣案之門號0000000000號
行動電話（含SIM 卡）沒收之，如全部或一部不能沒收時，追徵
其價額；未扣案之犯罪所得新臺幣肆佰元沒收之，如全部或一部
不能沒收時，以其財產抵償之。應執行有期徒刑伍年陸月。未扣
案之門號0000000000號行動電話（含SIM 卡）沒收之
，如全部或一部不能沒收時，追徵其價額；未扣案之犯罪所得新
臺幣貳仟肆佰元沒收之，如全部或一部不能沒收時，以其財產抵
償之。
    事  實
一、甲○○明知Ketamine（下稱K 他命）係屬毒品危害防制條例
    第2 條第2 項第3 款規定之第三級毒品，不得販買，竟基於
    營利販賣第三級毒品K 他命之犯意，先於民國98年2 月18日
    晚間9 時10分許，以其所有門號0000000000號行動電話與劉
    冠筠使用之門號0000000000號通聯，以每包0.8 公克新台幣
    （下同）400 元之價格，販賣第三級毒品K 他命2 包共800
    元予劉冠筠，於同日晚間9 時19分許，在桃園縣中壢市南亞
    工專附近之藍天撞球館外交付上開K 他命2 包予劉冠筠。復
    於98年2 月18日晚間11時28分許，劉冠筠再以上開行動電話
    與甲○○通聯，再向甲○○購買3 包共1200元之K 他命，於
    翌日（19日）凌晨12時6 分許，甲○○在桃園縣中壢市南亞
    工專附近之藍天撞球館外交付上開3 包K 他命予劉冠筠。再
    於98年2 月21日下午16時30分許，甲○○以上開行動電話與
    劉冠筠通聯，劉冠筠再向甲○○購買1 包400 元之K 他命，
    甲○○隨持往劉冠筠位在桃園縣平鎮市○○路152 巷2 弄9
    號住處交付。嗣經警依法實施通訊監察，依監察所得資料，
    於98年3 月26日由檢察官核發拘票拘提到案，而悉上情。甲
    ○○嗣於偵查及審判中均自白販賣第三級毒品犯行。
二、案經桃園縣政府警察局中壢分局報請臺灣桃園地方法院檢察
    署檢察官偵查起訴。
    理  由
壹、證據能力：
一、按被告以外之人於審判外之陳述，雖不符同法第159 條之1
    至之4 之規定，而經當事人於審判程序同意作為證據，法院
    審酌該言詞陳述或書面陳述作成時之情況，認為適當者，亦
    得為證據，刑事訴訟法第159 條之5 第1 項定有明文。查本
    件檢察官、被告及其辯護人對於證人劉冠筠於警詢、偵查證
    詞之證據能力均不爭執，未使其反對詰問權，且同意引為本
    案之證據，本院審酌證人劉冠筠於警詢時作證時之一切客觀
    情狀，及其於偵查中作證時已經檢察官命其具結，以擔保其
    證言之真實性，認為以之作為認定本案之證據，並無不適當
    之情，自有證據能力。
二、次按通訊監察錄音之譯文，係依據監聽錄音結果予以翻譯之
    文字，固具文書證據之外觀，但實際上仍應認監聽所得之錄
    音帶或光碟，始屬調查犯罪所得之證物，乃係刑事訴訟法第
    165 條之1 第2 項所稱之證物，如其蒐證程序合法，並經合
    法調查，自具證據能力。因此檢察官如提出通訊監察錄音之
    譯文為其證據方法，實乃以其監聽所得之錄音帶或光碟，為
    調查犯罪所得之證物，法院本應依刑事訴訟法第165 條之1
    所列之方法調查，以判斷該錄音帶或光碟是否與通訊監察錄
    音之譯文相符。而監聽錄音製作之譯文，雖通常為偵查犯罪
    機關單方面製作，然若被告或訴訟關係人對其真實性並無爭
    執，經法院於審判期日提示譯文供當事人辨認、表示意見並
    為辯論者，程序自屬適法（最高法院95年度臺上字第295 號
    、94年度臺上字第4665、1270號、93年度臺上字第6510號判
    決意旨參照）。即警察機關對犯罪嫌疑人依法監聽電話所製
    作之通訊監察紀錄譯文，實乃該監聽電話錄音之「派生證據
    」，是其倘係公務員（員警）依法定程序而取得，被告或訴
    訟關係人就其真實性復無爭執（即不否認譯文所載對話內容
    之真實無偽），法院並曾依刑事訴訟法第165 條第1 項規定
    ，踐行證據調查之法定程序，向被告宣讀或告以要旨，自得
    採為認定被告有罪之基礎，而有證據能力。查本案檢察官、
    被告及其辯護人對於卷附0000000000號行動電話之通訊監察
    譯文內容之真實，均無爭執，並同意引為本案之證據，於審
    判期日經本院踐行上開證據調查程序，依首開說明，卷附通
    訊監察譯文自得採為認定被告犯罪事實之基礎，而為本案審
    判之適格證據。
貳、認定犯罪事實之證據及理由：
    上開事實業據上訴人即被告甲○○坦承不諱，核與證人劉冠
    筠於警詢及偵查中之證述情節相符，並有被告所持用門號為
    0000000000號行動電話通訊監察譯文1 份在卷可佐（見臺灣
    桃園地方法院檢察署98年度偵字第6753號卷第48-59 頁），
    被告任意性自白與事實相符，犯行堪以認定，應予依法論科
    。
、論罪：
一、按被告行為後，毒品危害防制條例第4 條第3 項於98年5 月
    20 日 修正公布，針對當次公布之修正條文，未另訂施行日
    期，至原毒品危害條例條例第36條所規定：「本條例自公布
    後六個月施行。」，核其所稱「本條例」係指係92年7 月9
    日修正公布全文36條之該條例，並非指98年5 月20日公布之
    部分修正條文。是98年5 月20日公布之毒品危害防制條例修
    正條文之生效日期，應依中央法規標準法第13條對於法規生
    效施行日之規範，即自公布日起至第3 日即98年5 月22日發
    生效力。據此，被告行為後，毒品危害防制條例既經修正施
    行，應依刑法第2 條第1 項規定為新舊法之比較適用。查被
    告行為時之毒品危害防制條例第4 條第3 項規定：「製造、
    運輸、販賣第三級毒品者，處5 年以上有期徒刑，得併科新
    臺幣5 百萬元以下罰金。」，修正後同條項規定：「製造、
    運輸、販賣第三級毒品者，處5 年以上有期徒刑，得併科新
    臺幣7 百萬元以下罰金。」，經比較修正前後條文，其法定
    刑有期徒刑部分新舊法之規定相同，惟罰金刑部分，修正後
    得併科罰金之數額已提高，以被告行為時之規定有利於被告
    。又同條例第17條修正增訂第2 項：「犯第四條至第八條之
    罪，於偵查及審判中均自白者，減輕其刑」，本案被告於偵
    查及審判中均自白販賣第三級毒品犯行，則修正後之規定自
    有利於被告。經綜合比較結果，修正後毒品危害防制條例之
    規定較有利於被告，依刑法第2 條第1 項但書規定，應適用
    修正後毒品危害防制條例。
二、次按K 他命屬毒品危害防制條例第2 條第2 項第3 款所定之
    第三級毒品。被告基於營利意思而先後三次販賣第三級毒品
    K 他命予劉冠筠，核其所為，均係犯修正後毒品危害防制條
    例第4 條第3 項之販賣第三級毒品罪。被告所犯上開三次販
    賣第三級毒品犯行，犯意各別，行為互殊，應予分論併罰。
    又被告於偵查及審判中均自白犯罪，應依修正後毒品危害防
    制條例第17條第2 項規定，減輕其刑。至被告辯稱其於警詢
    時已供出毒品係向案外人劉展驛所購買，而劉展驛確經檢察
    官偵查後提起公訴，由原法院以98年度訴字第494 號審理，
    應依毒品危害防制條例第17條第1 項規定減輕其刑云云。惟
    按供出毒品來源，因而破獲者，依同條例第17條得減輕其刑
    之規定，所稱「供出毒品來源，因而破獲者」，係指被告供
    出毒品來源之有關資料，諸如前手之姓名、年籍、住居所、
    或其他足資辨別之特徵等，使調查或偵查犯罪之公務員因而
    對之發動調查或偵查並破獲者而言。申言之，被告之「供出
    毒品來源」，與調查或偵查犯罪之公務員對之發動調查或偵
    查並進而破獲之間，論理上須具有先後且相當的因果關係，
    非謂被告一有「自白」、「指認」毒品來源之人，而破獲在
    後，即得依上開規定予以減刑。若被告供出毒品來源者之前
    ，調查或偵查犯罪之公務員已有確切之證據，足以合理之懷
    疑被告所供販賣毒品來源之人，則嗣後之破獲與被告之「供
    出毒品來源」間，即欠缺先後且相當的因果關係，自不得適
    用上開規定予以減刑（最高法院97年度台上字第1475號判決
    意旨參照）。查本案司法警察依通訊監察之所得事證，已懷
    疑案外人劉展驛及被告有販賣毒品行為，而同時聲請檢察官
    核發拘票及向法院聲請搜索票，並非因被告之供出始發動調
    查等情，已據證人即承辦員警曾邦賢於原法院審理時到庭結
    證在卷（見原審卷第70-73 頁），並有搜索票2 紙在卷可按
    （見臺灣桃園地方法院檢察署98年度偵字第6753號卷第26頁
    、偵字第8266號卷第19頁），雖檢察官嗣後以案外人劉展驛
    販賣第三級毒品予被告提起公訴，惟被告之供述仍係作為案
    外人劉展驛犯罪之證據，並非因被告之供述而開始對於案外
    人劉展驛發動調查，依前揭判決意旨，被告應無修正後毒品
    危害防制條例第17條第1 項減刑規定之適用。
肆、撤銷改判理由：
一、原判決認被告犯毒品危害防制條例第4 條第3 項之販賣第三
    級毒品罪，對被告論罪科刑，固非無據。惟查，毒品危害防
    制條例第4 條第3 項於98年5 月20日修正公布，同年月22日
    施行，原判決未予比較新舊法而為適用，尚有未洽；又被告
    於偵查及審判中均自白犯罪，原判決未依修正後毒品危害防
    制條例第17條第2 項規定減輕其刑，亦有未合；又刑法第59
    條之酌量減輕其刑，必於犯罪之情狀，在客觀上足以引起一
    般同情，認為即予宣告法定低度刑期，猶嫌過重者，始有其
    適用（最高法院45年台上字第1165號、51年台上字第899 號
    判例），至情節輕微，僅可為法定刑從輕科刑之標準，不得
    據為酌量減輕之理由（同院75年度台上字第7 號判決意旨參
    照）。原判決認被告先後三次販賣毒品K 他命行為，數量微
    少，販賣所得財物不過數千元，實屬情輕法重，惟又以「被
    告正值年輕力壯，不思以正當手段謀求生計，反漠視毒品對
    人類社會之危害性，心存僥倖，販賣毒品以謀小利，嚴重危
    害國民健康」，似又認被告犯行重大，其前後理由已有矛盾
    ；又原判決以被告有刑法第59條情堪憫恕之情而予減刑，並
    就各罪分別宣告有期徒刑2 年6 月，定應執行刑為有期徒刑
    7 年，惟所定應執行刑有期徒刑7 年，原在所犯毒品危害防
    制條例第4 條第3 項法定刑依數罪併罰之例定其應執行刑之
    範圍內，殊無援引刑法第59條酌量減輕其刑之必要；且被告
    先後三次販賣毒品K 他命予劉冠筠以營利，依通訊監察譯文
    內容，被告除與劉冠筠之通聯內容有述及毒品交易外，另有
    與姓名年籍不詳綽號「康康」、「小蓮」、「3E」之人亦有
    毒品交易行為，雖該部分未據檢察官起訴，然亦足證被告並
    非偶一為之，其係以販賣毒品營生，至為明確，客觀上並無
    足以引起一般同情，而認有情堪憫恕，自不得邀刑法第59條
    寬典。至被告所辯其因無薪假收入銳減、父親重病在床而誤
    觸法網等情詞，俱屬刑法第57條科刑時應審酌之一切情狀。
    被告提起上訴，以原判決未依修正後毒品危害防制條例第17
    條第2 項規定減刑，為有理由，且原判決亦有上開可議之處
    ，應由本院撤銷原判決，自為判決。
伍、科刑與沒收：
一、爰審酌被告雖因家庭及經濟環境不景氣，致其收入減少，惟
    被告年輕力壯，原應以正當手段謀求生計，獲取生活所需，
    然卻漠視政府對於防制毒品危害之查緝與宣導，心存僥倖，
    販賣毒品K 他命以營利，嚴重危害國民健康，原應予以重判
    ，惟斟酌被告犯後於偵查及審判中均自白犯罪，及其販賣毒
    品之數量、次數、所得，兼衡被告之知識、能力及其前未曾
    犯罪，素行良好及公訴人具體求刑等一切情狀，分別量處如
    主文第二項所示之刑，並定其應執行刑。
二、次按毒品危害防制條例第19條第1 項：「犯同條例第4 條至
    第9 條、第12條、第13條或第14條第1 項第2 項之罪者，其
    供犯罪所用或因犯罪所得之財物均沒收之，如全部或一部不
    能沒收時，追徵其價額或以其財產抵償之」，係採義務沒收
    主義，故販賣毒品所得之金錢，如能認定確係販賣毒品所得
    之款項，均應宣告沒收，不以當場搜獲扣押者為限（最高法
    院93年臺上字第2670號判決意旨參照），又按毒品危害防制
    條例第19條第1 項之規定，犯第4 條至第9 條、第12條、第
    13條或第14條第1 項、第2 項之罪者，其供犯罪所用或因犯
    罪所得之財物，均沒收之，如全部或一部不能沒收時，追徵
    其價額或以其財產抵償之；上開規定所稱「追徵其價額」者
    ，必限於所沒收之物為金錢以外之其他財物而無法沒收時，
    始應追徵其價額，使其繳納與原物相當之價額。如所得財物
    為金錢而無法沒收時，應以其財產抵償之，而不發生追徵價
    額之問題（最高法院93年度臺上字第2743號判決意旨參照）
    。被告三次販賣第三級毒品K 他命所得金額（即800 元、12
    00元、400 元），為被告販賣毒品所得之財物，雖未扣案，
    仍應依毒品危害防制條例第19條第1 項之規定，分別於主刑
    項下為沒收宣告，如全部或一部不能沒收時，以其財產抵償
    之；又未扣案之0000000000號行動電話1 支( 含SIM 卡1 張
    ) ，為被告所有供本件販賣第三級毒品犯罪時聯絡使用之物
    ，業經被告供承在卷（見同上卷第41頁），亦應依同條例第
    19條第1 項之規定於主刑項下宣告沒收，如全部或一部不能
    沒收時，追徵其價額。
據上論斷，應依刑事訴訟法369 條第1 項前段、第364 條、第29
9 條第1 項前段，修正後毒品危害防制條例第4 條第3 項、第17
條第2 項、第19條第1 項，刑法第11條前段、第2 條第1 項但書
、第51條第5 款，判決如主文。
本案經檢察官王金聰到庭執行職務。
中    華    民    國    98    年    11    月    17    日
                  刑事第十庭審判長法  官  楊炳禎
                                  法  官  李春地
                                  法  官  黃斯偉
以上正本證明與原本無異。
如不服本判決，應於收受送達後10日內向本院提出上訴書狀，其
未敘述上訴之理由者並得於提起上訴後10日內向本院補提理由書
（均須按他造當事人之人數附繕本）「切勿逕送上級法院」。
                                  書記官  王宜玲
中    華    民    國    98    年    11    月    19    日
附錄：本案論罪科刑法條全文
修正後毒品危害防制條例第4條
製造、運輸、販賣第一級毒品者，處死刑或無期徒刑；處無期徒
刑者，得併科新臺幣2千萬元以下罰金。
製造、運輸、販賣第二級毒品者，處無期徒刑或7年以上有期徒
刑，得併科新臺幣1千萬元以下罰金。
製造、運輸、販賣第三級毒品者，處5年以上有期徒刑，得併科
新臺幣7百萬元以下罰金。
製造、運輸、販賣第四級毒品者，處3年以上10年以下有期徒刑
，得併科新臺幣3百萬元以下罰金。
製造、運輸、販賣專供製造或施用毒品之器具者，處1年以上7年
以下有期徒刑，得併科新臺幣1百萬元以下罰金。
前五項之未遂犯罰之。


司法院資訊處製作；財團法人民間司法改革基金會備份。
